【裁判字號】    97,交易,102
【裁判日期】    970812
【裁判案由】    過失傷害
【裁判全文】
臺灣雲林地方法院刑事判決             97年度交易字第102號
公  訴  人  臺灣雲林地方法院檢察署檢察官
被      告  甲○○
上列被告因過失傷害案件，經檢察官提起公訴（97年度調偵字第
135 號、97年度偵字第2256號），本院判決如下：
    主  文
甲○○犯過失傷害罪，處拘役伍拾伍日，如易科罰金，以新臺幣
壹仟元折算壹日。
    犯  罪  事  實
一、甲○○於民國96年9 月17日下午4 時5 分許，駕駛車牌號碼
    0778-NX （起訴書誤為0078-NX） 號自用小客車，本欲自雲
    林縣斗南鎮○○街55號前小巷內，由西往北方向倒退行駛，
    進入利台街南向車道，其於進行倒車之際，本應注意倒車時
    ，於顯示倒車燈光或手勢後，應謹慎緩慢後倒，並注意其他
    車輛及行人，而按當時天候陰、日間有自然光線、視距雖有
    建築物影響，但道路為無缺陷、無障礙物之直線柏油路，客
    觀上並無不能注意之情形，詎疏未注意車後狀況，即貿然倒
    車，適有沈秋  騎乘車牌號碼USM-927 號輕型機車，沿利台
    街由北往南方向而來，亦疏未注意車前狀況，而煞避不及，
    其機車車頭撞擊甲○○所駕駛之上開自小客車後車尾，沈秋
      因猝不及防而倒地，受有多處擦傷、左側滑車神經病變等
    傷害。甲○○於肇事後旋即報警，並於未被偵查機關發覺前
    即向員警自首而接受裁判。
二、案經沈秋  訴由雲林縣警察局斗南分局報告臺灣雲林地方法
    院檢察署檢察官偵查起訴。
    理  由
一、訊據被告甲○○固不否認於上開時、地，駕駛車牌號碼0778
    -NX 號自用小客車與沈秋  騎乘之車牌號碼USM-927 號輕型
    機車發生車禍，並致沈秋  受傷之事實，然辯稱：當時倒車
    出來已經是停止，是要往前的狀態云云。惟查：
（一）被告於肇事當日17時5 分許，經警製作談話記錄時表示：
      「肇事前我駕0778-NX 自小客沿利台街小巷往東倒車時，
      突然有一部USM-927 號輕機車由北往南騎來，突然我聽到
      碰的一聲，才知道被該部機車碰撞到」、「我要倒車時，
      未發現該部輕機車」、「我剛倒車」等語（警卷第7 頁）
      ，已然表示當時正在進行倒車。其後於96年3 月16日警訊
      時，則稱：「我駕駛0778-NX 號自小客車沿利台街小巷西
      往東倒車出來，車尾剛出來一點點，然後要回正往南直行
      時，剛好有一部輕機車由北往南騎來，我就聽到碰一聲，
      才知道發生車禍」（警卷第5 頁），亦表示車尾剛倒出來
      ，要回正往南時，即發生車禍等情，是其倒車之動作尚在
      進行中，並未全部完成。參以卷附之道路交通事故現場圖
      及現場照片所示（警卷第9 頁、第13頁），被告之車輛於
      肇事後，車頭尚面對小巷內朝西南方向，車尾則進入利台
      街南向車道呈東北方向停置，車身斜置於道路。且其前輪
      尚呈東西向倒車時之狀態，顯然發生車禍當時，被告尚未
      完成倒車，車輛根本還沒完全進入利台街南向車道。是其
      上開所辯：當時倒車出來已經是停止，是要往前的狀態云
      云，應無足採信。
（二）而被害人沈秋  於車禍後送國立臺灣大學醫學院附設醫院
      雲林分院急診，發現身體受有多處擦傷；隨後又因車禍後
      產生複視病情，而至長庚紀念醫院就診，發現有左側滑車
      神經病變之情形，此有上開醫院之診斷證明書2 紙在卷可
      稽（警卷第15頁、第16頁），足認沈秋  因本件車禍，確
      實受有傷害。
（三）按汽車倒車時，應顯示倒車燈光或手勢後，謹慎緩慢後倒
      ，並應注意其他車輛及行人，道路交通安全規則第110 條
      第2款 定有明文。本件依上開說明，被告於肇事當時，尚
      在進行倒車之際，其未謹慎緩慢後倒，並注意車輛後方有
      無其他車輛接近，違反上述道路交通安全規則至為明確。
      又依道路交通事故調查報告表（一）、（二）之記載及現
      場照片所示，肇事現場為直路、路面無缺陷、無障礙物，
      天氣陰、日間自然光線，客觀上並無不能注意之情形，且
      被告車上尚有其他乘客，如能派員先行下車，並在車後指
      揮注意，本件事故當可避免。其無不能注意之情事，竟疏
      未注意，以致肇事造成被害人受傷，其有應注意能注意而
      不注意之過失至明。而被害人所受之上開傷害，係因本件
      車禍所造成，因此與被告之過失行為間有相當因果關係。
      本件事證明確，被告過失傷害犯行，應可認定。
二、核被告甲○○所為，係犯刑法第284 條第1 項前段之過失傷
    害罪。被告於肇事後即報警處理，並向員警自首肇事及接受
    裁判，此據被告自陳在卷，並與沈秋  之於肇事當日製作之
    談話記錄表所述相符，應符合刑法第62條前段規定之自首要
    件，爰依該規定減輕其刑。本院審酌被告並無不良前科素行
    ，因一時大意而肇事，及其於本件車禍過失之程度，被害人
    所受之傷害情形，暨肇事後尚未與被害人達成和解，且未能
    深切反省自己之過失等一切情狀，認以量處如主文所示之刑
    為適當，並諭知易科罰金之折算標準。
據上論斷，應依刑事訴訟法第299 條第1 項前段，刑法第284 條
第1 項前段、第62條前段、第41條第1 項前段，刑法施行法第1
條之1 第1 項、第2 項前段，判決如主文。
本案經檢察官乙○○到庭執行職務
中    華    民    國    97    年    8     月    12    日
                  刑事第二庭    法  官  劉  國  賓
以上正本證明與原本無異。
如不服本判決，應於判決送達後10日內，向本院提出上訴狀。
                                書記官  魏  輝  碩
中    華    民    國    97    年    8     月    12    日
中華民國刑法第284條第1項
（過失傷害罪）
因過失傷害人者，處6 月以下有期徒刑、拘役或5 百元以下罰金
，致重傷者，處1 年以下有期徒刑、拘役或5 百元以下罰金。
從事業務之人，因業務上之過失傷害人者，處1 年以下有期徒刑
、拘役或1 千元以下罰金，致重傷者，處3 年以下有期徒刑、拘
役或2 千元以下罰金。


司法院資訊處製作；財團法人民間司法改革基金會備份。
